【裁判字號】    91,上重更(三),42
【裁判日期】    920122
【裁判案由】    毒品危害防制條例等
【裁判全文】
台灣高等法院台中分院刑事判決                九十一年度上重更(三)字第四二號
    上  訴  人
    即  被  告  丁○○  男  四.
    選任辯護人  袁烈輝  律師
                廖志堯  律師
右上訴人因毒品危害防制條例等案件，不服臺灣臺中地方法院中華民國八十九年三月
九日第一審判決（民國八十七年度重訴字第一０二八號，起訴案號：臺灣臺中地方法
院檢察署民國八十六年度偵字第一九二五二號、第二一三四一號），提起上訴，本院
判決後，經最高法院第三次發回更審，本院判決如左：
      主  文
原判決撤銷。
丁○○共同非法販賣化學合成麻醉藥品，處有期徒刑拾貳年。扣案之安非他命驗餘淨
重貳柒零參點伍陸公克，塑膠夾鏈袋壹大包、藍色背包壹只及未扣案之新臺幣合計拾
萬元均沒收。又，共同意圖販賣而持有毒品，處有期徒刑拾貳年，扣案之海洛因驗餘
淨重陸肆捌點伍玖公克、殘留於湯匙之海洛因均沒收銷燬之，湯匙壹支均沒收；又，
連續轉讓第一級毒品，處有期徒刑貳年，扣案之海洛因驗餘淨重貳．壹伍公克沒收銷
燬之。又，明知為禁藥而轉讓，處有期徒刑拾月，主刑部分應執行有期徒刑貳拾年。
      事  實
一、丁○○綽號「目仔松」，曾有傷害、脫逃、竊盜、違反肅清煙毒條例、違反麻醉
    藥品管理條例等前科，其中因違反肅清煙毒條例案件，經本院判處有期徒刑二年
    二月，復因同一罪名案件，經臺灣臺中地方法院判處有期徒刑三年六月，該二案
    件經合併而接續執行，於民國（下同）八十四年十二月一日經假釋交付保護管束
    ，應至八十八年五月二十四日始假釋期滿，詎不思悔改，復於假釋期間內，因違
    反麻醉藥品管理條例案件，經本院判處有期徒刑五月，於八十六年九月十一日易
    科罰金執行完畢，復經撤銷假釋，並應執行該假釋殘刑三年五月又二十三日，已
    於九十年三月十三日執行完畢。
二、丁○○前於假釋期間，仍不知悔改，猶基於轉讓第一級毒品海洛因之概括犯意，
    先於八十六年五月間某日起至同年六月二十日止，連續在臺中縣潭子鄉某處，將
    第一級毒品海洛因摻在香煙內，免費提供四次予綽號「阿榮」之辛○○（原名榮
    培墑，經本院於九十一年六月二十六日以九十年度上更一字第七十六號判處有期
    徒刑九年，尚未確定）施用，復於同年六月十日，在不詳地點，無償交付海洛因
    一包，驗餘淨重一．一七公克，供其兄戊○○施用。再於同年六月二十日，在臺
    中市○區○○路九十號八樓之六己○○住處，與「阿英」不詳年籍成年女子共同
    轉讓海洛因二包（驗餘淨重０．九八公克）予丙○○。
三、丁○○復另行起意，明知安非他命係行政院衛生署公告列管之禁藥，於八十六年
    六月二十日，在上開己○○住處，無償轉讓安非他命予己○○施用，驗餘淨重九
    ．二七公克。
四、丁○○於不詳時、地，以不詳方式取得毒品海洛因一批，即與綽號「阿英」之不
    詳姓名成年女子，基於販賣毒品海洛因牟利之意思而共同持有之。丁○○嗣於不
    詳時、地，將上開海洛因及以不詳方式取得之安非他命，裝入其所有之一只藍色
    背包內，交由綽號「阿英」保管，再於八十六年六月二十日下午四、五時許，丁○○先向其友人即綽號「黑人」之己○○（另案審理）商借位於臺中市○區○○
    路九十號八樓之六之住處，並通知綽號「阿英」將上開裝有海洛因及安非他命之
    藍色背包攜至該處進行分裝，復通知辛○○及其兄戊○○等人同至現場幫忙分裝
    。「阿英」於該日下午四、五時許，到達己○○上開住處，與丁○○共同以新台
    幣（下同）十萬元之價格，販賣安非他命一包予綽號「老芋仔」之丙○○後，「
    阿英」即先行離去。丁○○嗣請辛○○將海洛因及剩餘之安非他命攜至丁○○向
    某友人借用位於同市○○區○○路、天祥街附近某處之房屋交予丁○○。迨同日
    晚間八時三十分許，辛○○（起訴書誤載為榮培墑及戊○○）攜帶內有海洛因、
    安非他命、丁○○所有預備供分裝海洛因、安非他命以供販售所用之塑膠夾鏈袋
    一大包、供分裝海洛因以供販賣所用而殘留有海洛因成分之湯匙一支之藍色背包
    一只，離開上開己○○住處擬至已約定之上開處所，於下樓步行至同市○○路
    九十號大英帝國大廈對面巷子，欲駕車時，適遇已先離開復返回該處之戊○○，
    分別為法務部調查局臺中市調查站、中部地區機動工作組、彰化縣調查站、臺中
    縣警察局刑警隊及臺中市憲兵隊等單位聯合查緝人員當場查獲，並自辛○○身上
    扣得上開藍色背包一只，內有前述海洛因、安非他命、塑膠夾鏈袋一大包、殘留
    有海洛因成分之湯匙一支，另自戊○○駕乘之車上扣得上開丁○○無償供其施用
    之海洛因一包，而當時丙○○亦攜帶上開所購得之安非他命及無償取得之海洛因
    二小包下樓，亦當場遭查獲，隨後員警進入己○○住處搜索時，丁○○已趁隙逃
    逸，然仍扣得丁○○上開無償轉讓予己○○施用之安非他命，前揭查獲之海洛因
    及安非他命，經檢送法務部調查局檢驗結果，確驗出海洛因、安非他命之成分無
    訛，而辛○○持有之海洛因驗餘淨重六四八點五九公克、安非他命驗餘淨重二四
    九七點八一公克，戊○○持有之海洛因驗餘淨重一點一七公克，丙○○持有之安
    非他命驗餘淨重一九六點四八公克、海洛因驗餘淨重零點九八公克，己○○持有
    之安非他命驗餘淨重九點二七公克；至扣案之湯匙一支，經原審送請憲兵司令部
    刑事支援中心鑑驗結果，亦認有海洛因之殘留，而辛○○、戊○○、丙○○、己○○經採集彼等之尿液送法務部調查局檢驗，亦均經分別檢驗出有煙毒及安非他
    命之陽性反應。
五、案經法務部調查局臺中市調查站移送及臺中縣警察局霧峰分局報請臺灣臺中地方
    法院院檢察署檢察官偵查起訴。
      理  由
一、訊據上訴人即被告（以下簡稱被告）丁○○對於八十六年六月二十日下午有至己○○住處等事實，固所是認，但堅詞否涉有右開犯行，辯稱：伊僅係介紹乙○○
    及其女友與庚○○至己○○上開住處認識後，伊即先行離去，伊並不認識丙○○
    及綽號「阿英」之女子，更無販賣海洛因、安非他命等情事，辛○○所帶而遭
    查扣之藍色背包及背包內之物品均非伊所有，而伊亦未轉讓海洛因及安非他命，
    均是施用時大家一起施用云云。
二、關於販賣安非他命及意圖販賣而持有毒品海洛因部分，本院查：
  (一)法務部調查局臺中市調查站、中部地區機動工作組、彰化縣調查站、臺中縣警察
    局刑警隊及臺中市憲兵隊等單位聯合查緝人員根據線報，於八十六年六月二十日
    晚上八時三十分許，在台中市○○路九十號大廈對面巷內、大門口及大廈內己○○住處，分別查獲辛○○、戊○○、丙○○及己○○等四人，各在辛○○所攜帶
    之藍色背包一只內查扣海洛因（毛重六八０公克）、安非他命（毛重二五六０公
    克）、塑膠夾鏈袋一包、殘留有海洛因成分之湯匙一支；自戊○○駕乘之車上扣
    得海洛因一包（毛重一．五公克）；自丙○○身上查獲安非他命（毛重二０四．
    六公克）、海洛因（毛重一．九公克）及自被告己○○住處查獲安非他命九．八
    公克及安非他命吸食器一個。該扣案之海洛因及安非他命，經檢送法務部調查局
    檢驗結果，確驗出海洛因、安非他命之成分無訛，而辛○○持有之海洛因驗餘淨
    重六四八點五九公克，安非他命驗餘淨重二四九七點八一公克；戊○○持有之海
    洛因驗餘淨重一點一七公克，丙○○持有之安非他命驗餘淨重一九六點四八公克
    、海洛因驗餘淨重零點九八公克，己○○持有之安非他命驗餘淨重九點二七公克
    ，至扣案之湯匙一支，經原審送請憲兵司令部刑事支援中心鑑驗結果，亦認有海
    洛因之殘留，而辛○○、戊○○、丙○○、己○○經採集彼等之尿液送法務部調
    查局檢驗，亦均經分別檢驗出有煙毒海洛因安非他命之陽性反應等情，業據上開
    四人於調查訊問、偵查及原審訊問時自承不諱，並有上開物品扣案及搜索扣押筆
    錄影本附卷足稽，毒品及尿液鑑定結果並有各該機關檢驗通知書影本附卷可查。
  (二)就辛○○、戊○○、丙○○、己○○等四人持有上開毒品原因，彼等之供述分述
    如下：
  I證人辛○○於八十六年六月廿日調查時供稱：「前述海洛因、安非他命及分裝袋
    並非我所有，是丁○○（綽號目仔松）在台中市○○路九十號八樓之址分裝安非
    他命及海洛因後，即把前述海洛因及安非他命等裝入藍色背包內叫我帶下樓，並
    送到台中市○○街處三合院（丁○○暫住處）交給丁○○，但我下樓才走沒幾十
    公尺即被貴單位人員查獲」「我是依丁○○指示到前述台中市○○路九十號八樓
    之六處所，該處所是綽號『黑人』（即己○○）住所，我到該址後，即見到丁○○在黑人的寢室分裝安非他命，而後我及丙○○即加入分裝該安非他命，而綽號
    黑人者則在旁觀看，後來丁○○叫我去立人國小接綽號“黑松”（本名乙○○）
    及其女友，我即依指示下樓接乙○○等二人上樓，而乙○○有交付一些錢給丁○○並取得一牛皮紙袋的東西（內為安非他命抑海洛因無法辨識）」「我知道（背
    包內裝有毒品海洛因及安非他命），不過丁○○未提供任何報酬」「我曾見丁○○在五、六月間在台中縣潭子鄉○○路○段六０五巷二十二號戊○○住處賣過海
    洛因予綽號『王董』『周董』等人，也曾與丁○○到員林將海洛因賣予陳錦文（
    綽號員林陳仔），不過渠等交易之數量及金額我則不清楚」「我曾吸食過五、六
    次（海洛因）」「（吸食之海洛因）是丁○○免費提供」「因丁○○欠我一筆新
    台幣五十萬元之借款，我為了向其索回這借款，故而經常找他還錢，而本日我之
    應予替其拿前述藍色背包，也是希望能繼續貼近他向其要錢，我並不知道替他拿
    毒品即可能構成犯罪，因我不曾販毒也不是其圈內人，我的本意只是好心而已，
    當時我只想回家而丁○○即住在我家附近天祥街，故而他叫我送那個包包到天祥
    街，我想也是順路回去，因而順便幫他帶」等語（八六偵一三二五三號卷第十八
    ～廿頁）。再於八十六年六月廿一日接受檢察官偵查訊問時供稱：「（調查站等
    人員查獲之海洛因六百八十公克、安非他命二千五百六十公克）那些毒品等是丁○○所有」「丁○○叫我帶到他天祥接住處給他，門牌號忘了」「他說馬上過來
    ，且我有車子他沒開車」「我幫他整理（分裝安非他命），撿拾安非他命放在大
    袋內」「（問：藍色背包何人所有？）丁○○叫我去載一女子名『惠英』（音譯
    ），背包是她帶上車，後來到陜西路八樓處她帶上樓後即走了。分裝好後，我帶
    下樓，即被查獲」等語（八六偵一三二五三號卷第卅九～四四頁）。
  II證人即被告之兄戊○○於八十六年六月廿日調查時證稱：「該包（查獲之）海洛
    因毒品是我親弟弟丁○○（綽號目仔松）於六月十日左右無償提供我吸食」「（
    辛○○攜帶之海洛因及安非他命）該批海洛因及安非他命是我弟弟丁○○的，是
    從陜西路九十號八樓之六，在丁○○的指使下攜帶外出」「我約於六時許進入陜
    西路九十號八樓之六內，進入時室內有我弟弟丁○○、綽號「黑松」（乙○○）
    夫婦、己○○（綽號黑人）、辛○○（綽號阿榮）、丙○○（綽號老芋仔）等人
    ，並看到我弟弟丁○○和阿榮等人在處理該批安非他命、海洛因等之分裝事宜，
    其後我停留在該室約六、七分鐘後，沒事即先行離去，而我又於六時與再次進入
    大英帝國大廈（陜西路九十號），恰巧在該樓警衛室遇到阿榮，阿榮向我表示我
    弟弟丁○○、丙○○（綽號老芋仔）等人即將下樓離去，我認為沒必要上樓去，
    即與阿榮同行步入陜西路九十號對面巷內，步行約卅餘公尺，就遭貴單位臨檢逮
    捕」「阿榮向我表示該批毒品是要運往北屯區○○路、天祥街附近丁○○向友人
    暫借的住處，至於有何用途，這需問丁○○才清楚」「我平日有吸食海洛因的習
    慣」「丁○○平時即偶有販賣海洛因、安非他命予他人，但是賣予何人我並不清
    楚」等語（八六偵一三二五三號卷第廿三、廿四頁）。再於八十六年六月廿一日
    檢察官偵查訊問時供稱：「（問：查獲毒品六百八十公克、安非他命二千五百六
    十公克何人所有？）是我親弟弟丁○○所有」等語。
  III證人己○○於八十六年六月廿日調查時證稱：「丁○○之前曾向我商借我的住處
    供其與朋友談事情之用，丁○○於今（廿）日下午約五時卅分與丙○○（綽號老
    芋仔）先抵達我住處，後丙○○又下樓接丁○○的哥哥戊○○的同居人（女、蓄
    長髮、身材中等，詳細姓名及綽號不清楚）、辛○○（綽號阿榮）至我住處，我
    當時正在洗手間上廁所，等我出來走道我寢室時，我即見到丁○○、丙○○、辛○○三人正在我寢室上分裝安非他命，而我並未加入其分裝行列，僅在旁觀看，
    後來又有一名男子（戴眼鏡、中高身材）與其女友（蓄短髮、白色上衣、牛仔熱
    短褲）亦進入我之寢室，丁○○即交與我前述吸食用之約一公克安非他命，我即
    移至寢室冷氣口下吸食，而對於整個分裝過程我則不清楚」「丁○○係與丙○○
    於六月廿日晚間約八時廿分共乘我住處大樓電梯離去」「我之前安非他命來源皆
    係向綽號『大牌』者所提供，之後『大牌』遭警查獲後，遂轉向丁○○索取安非
    他命，由渠提供我吸食之用」等語（八六偵一三二五三號卷第卅～卅二頁）。再
    於八十六年六月廿一日檢察官偵查訊問時供稱：「（安非他命）向丁○○要，在
    昨天約六、七時許在我住處他來找我，向他索些許安非他命」「（問：在你住處
    有何人分裝安非他命？）丁○○、丙○○、辛○○等人」等語。
  Ⅳ證人丙○○於八十六年六月廿日調查時證稱：「今（廿）日下午四、五時許，綽
    號『阿英』之女子主動打電話至我台中市○○路○段一二六號居所給我表示渠有
    安非他命現貨欲販賣予我，並要我至台中市○○路九十號八樓之六己○○（綽號
    黑人）居所取貨，我即攜帶新台幣（下同）十萬元前往前述陜西路九十號八樓之
    六處所，現場只看到丁○○（綽號目仔松）及己○○二人，未見『阿英』本人。
    因我以往與『阿英』均在台中市○○路、天津路口完成安非他命交易，於是我又
    轉往大雅路、天津路口等『阿英』。當我抵達大雅路、天津路口時看到辛○○（
    綽號阿榮）駕駛車輛亦在現場等候，數分鐘後『阿英』即手提藍色旅行袋進入我
    車內，我等三人即駕車前往陜西路『黑人』住處進行交易，並在『黑人』房間內
    重新分裝前述藍色旅行袋內之安非他命，當時有『阿榮』『阿英』『目仔松』『
    黑人』及我本人在場。我向阿英購買安非他命五包，每包淨重乙兩（即卅七點五
    公克）共計十萬元，阿英在收受我交付之十萬元後先行下樓離開，我則於八時卅
    分與『黑人』道別後離去，在大門口被貴局人員逮捕」「（另查獲之）二包海洛
    因係阿英販賣安非他命之同時附贈予我」「我只分裝我所購買之五兩安非他命，
    其餘之安非他命我並未參與分裝。至於扣案毛重二五六０公克之安非他命係何人
    所有我則不清楚」等語，再於八十六年六月廿一日檢察官偵查訊問時供稱：「（
    被查獲之毒品與安非他命係向）一位叫『阿英』女子（買來的），她是丁○○女
    友，不曾向丁○○買過毒品，她們兩常在一起」「（在場分裝的有）『阿英』、
    『丁○○』、『小黑』，他們有在該地，『阿英』已包好安非他命」等語。
  (三)本院認定被告與「阿英」共同販賣安非他命之理由
  I辛○○、戊○○、丙○○、己○○等四人，分別於前揭時、地為辦案人員查獲，
    並分別於彼等身上、車上或住處查獲前開毒品等證物，就彼等於八十六年六月二
    十日查獲當日調查人員訊問時供述之內容與翌日檢察官偵查訊問時供述內容並無
    扞格之處，且就上開供述內容未為任何違法取供之抗辯，是前項供述證據應無瑕
    疵可指而具證據能力應無疑義。
  II以上開辛○○等四人上述供述證據、扣案證物及鑑定之結果，參酌：證人己○○再於八十六年七月卅日檢察官訊問時供稱：「那天丁○○一人去我那裏，有人
    打電話來，就後來又來，我有看到丙○○、辛○○蹲在那裏，有一個女子帶東西
    來，就倒在報紙在那裏分裝到小塑膠袋，我就在旁邊，然後到其他房間」等語。
    原審卷附辛○○八十六年八月一日自白狀載明：「陳（清松）要我於八十六年
    六月廿日幫他找搭鐵架朋友，為其搭位於潭子加工區附近的房子，當晚將再還我
    一部份錢。當天早上十時左右便找到搭鐵架朋友汪家成到潭子為陳（清松）工作
    ，於下午四點二十左右，我找陳先要二萬元工資交於汪之後，陳要求我到其兄住
    處附近帶乙名叫惠英女子，而後該女子要我帶她至台中火車站再轉陳暫居處天祥
    街和東光路口再到天津路，再由丙○○帶往陜西路、立人國小附近大樓八樓之六
    ．．」等語，再於原審八十六年八月二十日訊問時供稱：「．．，現場有一女子
    先走後，就另有一男一女出來，前一女子來就帶了那一個皮包（即本案之藍色背
    包），丁○○將那個包包拿出來．．」「不知道（第一位前來女子是否為被告女
    友），只知叫惠英」等語，就被告積欠債務及被告確曾於前揭榮某等四人被查獲
    前出現在己○○前開住處一事，核與證人汪家成於原審八十六年八月廿日訊問時
    所證：「我有經辛○○介紹幫他搭蓋鐵皮屋，是八十六年六月之事」「辛○○有
    拿二萬元給我，那一天我忘記，辛○○幫我去（向）丁○○拿錢」等語及被告於
    八十六年十二月十七日原審訊問時所供：「辛○○是冤枉，．．，我欠辛○○五
    十萬元，辛○○向我要錢，我才會跟辛○○在一起，．．，我跟辛○○說東西（
    皮包即藍色背包）帶回我朋友住家東光路，住所不詳，後來皮包拿回就被查獲」
    等語相符，足見辛○○供述信用性高。戊○○係被告之兄，以骨肉之親，遍查
    卷內亦無任何怨隙之事證，於獲案之初，在其自由意志下供稱：「（辛○○攜帶
    之海洛因及安非他命）該批海洛因及安非他命是我弟弟丁○○的，是從陜西路九
    十號八樓之六，在丁○○的指使下攜帶外出」等語已見前述，綜合觀之，本院認
    為：(1)扣案之藍色背包及內裝之毒品係被告所有，而由綽號「阿英」不詳年籍女
    子攜帶前往上開處所交付被告分裝及出售。(2)以上開毒品數量之多及其價值之高
    ，被告將聯絡毒品交易及運送工作交由「阿英」，顯見被告與「阿英」間高度信
    賴關係，兩人有犯意聯絡及行為分擔。(3)證人丙○○雖供稱：伊係向「阿英」購
    買扣案之安非他命等語，然上開毒品既屬被告所有，其與「阿英」又係共同正犯
    關係，則由「阿英」交付上開毒品安非他命及收受價款與前開認定亦無扞格之處
    。
  (四)被告於原審調查時供稱：其並不認識丙○○及「阿英」者，而乙○○與庚○○約
    在中清路及文心路見面後，其將彼等一同帶至己○○上開住處即離去，而戊○○
    及辛○○均未在場，另庚○○之女友綽號「幼齒」等語，另又稱：其不知庚○○
    有無帶海洛因或安非他命，亦不知庚○○有無販賣情事，該日亦非帶乙○○向庚○○購買毒品等情，復稱：庚○○之女友叫「阿英」，該日至己○○住處者有辛○○、己○○、乙○○及其女友、庚○○及其女友，其與庚○○約在文心路及中
    清路口，並載庚○○及其女友「阿英」至己○○住處，其帶庚○○一人上去後即
    先離去，是不知「阿英」何時上去等語，又稱：其係聽見庚○○等人約好交易，
    並見庚○○下樓拿安非他命（該只背包），並帶「阿英」上樓，「阿英」到後，
    其即行離去等情（見原審卷第一宗第五十一、五十二、六十六、六十七頁，第二
    宗第六十二、六十三頁），足見被告不僅對於其是否認識綽號「阿英」者、庚○○之女友究係綽號「幼齒」者或「阿英」者、辛○○是否在現場以及是否介紹乙○○購買毒品等情，前後所述相互矛盾，至為灼然。復次，證人乙○○分別於八
    十七年六月十六日原審訊問及八十九年十二月八日本院上訴審訊問時證稱：八十
    六年六月廿日伊與女友一起至前開己○○住處，向庚○○以五、六千元之價格購
    買一包安非他命、「．．去陜西路找到庚○○和他女友，進去有己○○、戊○○
    、老芋仔、辛○○等人」「當時我和丁○○去己○○拿安非他命，當時有很多人
    我也不記得，當時我有向庚○○拿幾千元的安非他命」「我到時正好庚○○有在
    分裝毒品」等語，證人庚○○於八十八年十一月廿六日原審訊問、本院上訴審及
    本院囑託訊問時分別證稱：伊之女友叫「阿英」，八十六年間，伊經被告介紹，
    以五千元價格出售一包安非他命予乙○○、「．．見面時他（被告）才告訴我拿
    安非他命，見面時約五時許，他就直接載我到他朋友家，我以前販賣過也判了，
    在八十六年八月判的，我賣給朋友，名字忘了，上去樓上時看到辛○○、乙○○
    、丁○○、己○○，還有一位女的，到那裏時約六時，．．，他們就在樓下等我
    ，後來我女朋友有上去，她叫阿英．．」「我不認識姓榮的人，但是我當天去己○○的住處時有看過他，他當時有帶一個藍色背包」「（問：當時是否目睹被告
    丁○○、辛○○及丙○○分裝毒品？）答：沒有這回事」「．．我從進房子到離
  開大約五到十分鐘，這段時間我並沒有發現其他販賣或分裝安非他命的事情」「
    當天除了賣給乙○○的那一包外，並沒有其他毒品在身上，而本案查獲的毒品我
    完全不知情，也不是我所有的」等語，參酌：I最初獲案之辛○○等四人前開之
    供述內容，並無述及庚○○其人，且依辛○○之供述，係「．．我即依指示下樓
    接乙○○等二人上樓，而乙○○有交付一些錢給丁○○並取得一牛皮紙袋的東西
    （內為安非他命抑海洛因無法辨識）」等情，雖被告是否確有販賣毒品予乙○○
    犯行，尚難僅憑榮某上開供述為認定，然乙○○、庚○○等人上開證述，與辛○○等人初供顯不相符為不爭事實。而辛○○等人之供述，依前開所述理由，本院
    認有高度信用性，而乙○○等人之證述，距案發已有一年以上時間，其為串供迴
    護之機會，相對而言自增高許多。II乙○○、庚○○二人就庚○○是否參與分裝
    毒品部分亦不相符。III依庚○○於本院囑託訊問之證述，否認扣案藍色背包內之
    毒品係其所有，是依上開證述，亦難認定庚○○出售毒品予丙○○。
  (五)另就認定被告與「阿英」意圖販賣而持有毒品海洛因部分，本院參酌：I上開扣
    案之海洛因係被告所有，且與不詳年籍之「阿英」共同持有已見前述。II扣案海
    洛因高達六五０．七四公克，顯非供被告個人施用。III依證人辛○○、戊○○等
    前開所供，被告曾販賣毒品予綽號『王董』『周董』及陳錦文等人或「丁○○平
    時即偶有販賣海洛因、安非他命予他人，但是賣予何人我並不清楚」等語，然就
    此部分販賣行為，因乏其他積極事證，而不足為認定被告犯罪證據，然證人分別
    為被告之兄及友人，在彼等認知上，被告有販賣毒品行為則無疑義。。Ⅳ被告確
    有販賣安非他命予丙○○行為等情綜合觀之，被告係基於販賣之意圖而持有上開
    海洛因應可認定。
  (六)至被告就扣案毒品海洛因及安非他命是否基於販賣意圖而販入一節，查綜觀全案
    卷證，並無具體事證足資證明，自難以推測或擬制之詞為認定。
三、關於轉讓毒品海洛因及安非他命部分，本院查：
  (一)證人辛○○分別於偵查及原審訊問時分別供稱：「（問：你吸食海洛因之來源為
    何？）答：是丁○○免費提供」（八十六年六月廿日調查筆錄）「他（被告）在
    八十六年五月中旬起拿摻有海洛因香煙乙支給我吸」「在潭子那裡，住址不詳，
    他給我五、六次，我吸五、六次，有時在台中，有時在潭子吸」（八十六年七月
    卅日原審訊問筆錄）「八十六年間五月間到六月廿日我陸續去向他要債，他摻在
    香煙內，他有拿煙給我抽，有四、五次」「在台中縣潭子鄉給我的」「沒有（向
    我要錢）」（九十年一月十一日原審訊問筆錄）等語。被告於原審及本院前審訊
    問時分別供稱：「（問：有無轉讓安非他命或海洛因給丙○○、辛○○、己○○
    施用？）答：吸毒的人有時都會彼此請客」（本院上訴審九十年一月十一日訊問
    筆錄）、「（問：上訴要旨？）答：我沒有販賣海洛因毒品，是冤枉的，轉讓部
    分我沒有意見」「（問：丁○○前於假釋期間，仍不知悔改，猶基於轉讓第一級
    毒品海洛因之概括犯意，先於八十六年五月間某日起至同年六月廿日止，連續在
    台中縣潭子鄉某處，將第一級毒品海洛因摻在香煙內，免費提供四次予綽號『阿
    榮』之辛○○施用？）答：有的」（本院更二審九十一年七月十八日訊問筆錄）
    等語，參酌上開辛○○尿液檢驗結果，確有施用海洛因行為，以最有利於被告計
    算，被告至少有四次轉讓毒品海洛因事實應可認定。
  (二)證人即被告之兄戊○○於八十六年六月廿日調查時證稱：「該包（查獲之）海洛
    因毒品是我親弟弟丁○○（綽號目仔松）於六月十日左右無償提供我吸食」等語
    已見前述，被告於九十年八月十四日本院更一審訊問時就此部分事實供稱：「有
    互相請」等語，參酌戊○○前開因持有上開毒品經當場查獲及尿液檢驗之結果，
    且戊○○為被告哥哥等情，被告此部分犯罪事實應可確定。
  (三)證人己○○於八十六年六月二十一日檢察官偵查訊問時供稱：「（問：安非他命
    何人給你？）答：向丁○○要，在昨天約六、七時許在我住處他來找我，向他索
    些許安非他命」等語，被告於本院上訴審九十年一月十一日訊問時供稱：「（問
    ：有無轉讓安非他命或海洛因給丙○○、辛○○、己○○施用？）答：吸毒的人
    有時都會彼此請客」等語，另於本院更一審九十年七月三日訊問時供稱：「（問
    ：你送過毒品給己○○？）答：這部分是轉讓的」等語，參酌己○○住處經查獲
    上開安非他命及尿液檢驗結果，被告此部分犯行亦堪認定。
  (四)另前開證人丙○○被查獲之海洛因淨重０．九八公克，安非他命淨重一九六．四
    八公克，據丙○○前開供述，海洛因部分係因伊以十萬元向「阿英」購買上開安
    非他命後，「阿英」贈以海洛因等語，參酌：丙○○持有毒品海洛因、尿液檢驗
    結果及自證人身上查獲海洛因、安非他命數量懸殊等情觀之，證人上開供述應與
    事實相符。至被告就該海洛因是否有共同轉讓意思一節，本院以：I上開扣案之
    毒品海洛因及安非他命均係被告所有，被告與「阿英」共同販賣安非他命等事實
    已見前述。II「阿英」交付丙○○安非他命時，被告仍在現場（辛○○證詞參照
    ）。III被告於本院上訴審九十年一月十一日訊問時供稱：「（問：有無轉讓安非
    他命或海洛因給丙○○、辛○○、己○○施用？）答：吸毒的人有時都會彼此請
    客」等語，綜合觀之，被告有共同轉讓海洛因予丙○○之犯行亦堪認定。
  (五)按我國查緝安非他命之施用或販賣，一向執法甚嚴，對於非法販賣安非他命者，
    尤科以重度刑責，且安非他命量微價高，販賣者率有暴利可圖，茍非意圖販賣營
    利，一般人焉有可能甘冒重度刑責而非法販賣安非他命，從而被告雖否認有非法
    販賣安非他命之犯行，且無可查證其出售上開安非他命獲有多少數額之利益，惟
    依前述之推論，再參酌被告前已有肅清煙毒條例及違反麻醉藥品管理條例等前科
    紀錄，此有被告全國前案紀錄表在卷為憑，足證被告販賣安非他命，當有意圖營
    利之犯意。
四、查毒品危害防制條例業於八十七年五月二十日公布，於同年月二十二日生效，而
    安非他命及海洛因，分別係屬毒品危害防制條例第二條第二項第一款、第二款所
    規定之第一級、第二級毒品。核被告所為：I販賣安非他命係犯毒品危害防制條
    例第四條第二項之販賣第二級毒品罪；II意圖販賣而持有海洛因部分係犯毒品危
    害防制條例第五條第一項之罪；III轉讓海洛因部分係犯毒品危害防制條例第八條
    第一項之轉讓第一級毒品罪；Ⅳ轉讓安非他命部分係分別犯毒品危害防制條例第
    八條第二項之轉讓第二級毒品罪，然被告各該部分行為後法律已有變更，比較新
    舊法律規定之結果，除新法即毒品危害防制條例除關於轉讓第一級毒品部分，較
    舊法為輕，而應依刑法第二條第一項前段之規定，適用較有利於被告之新法即毒
    品危害防制條例第八條第一項之轉讓第一級毒品罪處罰外，其餘因刑度均較舊法
    為重，故就各該部分仍應依刑法第二條第一項但書之規定，應分別適用行為時之
    舊法即麻醉藥品管理條例第十三條之一第二項第一款之非法販賣化學合成麻醉藥
    品罪、肅清煙毒條例第七條第一項之意圖販賣而持有海洛因罪、藥事法第八十三
    條第一項之明知為禁藥而轉讓罪處罰。公訴意旨認被告無償提供海洛因予戊○○
    施用部分之犯行，應依肅清煙毒條例第九條第一項之幫助施用毒品罪，此部分公
    訴人起訴法條尚有未洽，應依法予以變更起訴法條，附此敘明。被告與與綽號「
    阿英」之成年女子間，就販賣安非他命、意圖販賣而持有毒品海洛因、轉讓海洛
    因予丙○○之犯行，有犯意聯絡及行為分擔，為共同正犯。又被告非法持有海洛
    因及安非他命之低度行為，為其非法販賣化學合成麻醉藥品、轉讓第一級毒品、
    明知為禁藥而轉讓之高度行為所吸收，均不另論罪。被告先後多次轉讓第一級毒
    品之犯行，所犯復均為構成要件相同之罪，顯各係基於概括之犯意反覆為之，依
    刑法第五十六條之規定，各論以一罪。至被告轉讓第一級毒品予辛○○部分之犯
    行，固未據公訴人提起公訴，但該部分與前開有罪部分，具有連續犯之裁判上一
    罪關係，亦為起訴效力所及，本院自得併予審理。被告所犯非法販賣安非他命罪
    、意圖販賣而持有海洛因罪、轉讓第一級毒品罪、轉讓安非他命罪間，犯意各別
    ，所犯復為構成要件不同之罪，應予分論併罰。查被告為本件犯罪行為之時間，
    均係於其違反麻醉藥品管理條例案件執行完畢前所為，與累犯之構成要件有間，
    自無適用累犯加重其刑規定之餘地，公訴意旨以被告前曾因違反麻醉藥品管理條
    例案件，經法院判處有期徒刑五月確定，於八十六年九月十一日易科罰金執行完
    畢，而認有累犯適用，尚有誤會，附此敘明。
五、原審予以被告為論罪科刑之判決，固非無見，然查：本件查無積極事證足資證
    明被告係基於販賣之意思而購入前開毒品，原審認定被告成立販賣毒品海洛因犯
    行尚屬無據。原審就被告轉讓第一級毒品予辛○○施用部分之犯行，疏未併予
    審理。肅清煙毒條例第十三條第一項規定，犯該條例第七條之罪者，其供犯罪
    所用或因犯罪所得之財物，均沒收之，此乃刑法第三十八條沒收之特別規定，自
    應優先適用，而扣案之殘留海洛因成分之湯匙一支，則係被告所有供分裝海洛因
    以供意圖販賣所用之物，自屬被告供意圖販賣而持有毒品所用之物，自應依上揭
    條例之規定併予宣告沒收，方屬適法，然原審未依此規定宣告沒收，而就被告販
    賣毒品所得之十萬元，則未併予沒收。被告被訴販賣予葉萬益部分，並無積極
    證據足資證明（詳見後述），均有違誤。被告上訴意旨矢口否認犯行而憑以指摘
    原判決不當，固無理由，但原判決既有上述可議之處，亦屬無可維持，應由本院
    將原判決予以撤銷改判。查被告曾有傷害、脫逃、竊盜、違反肅清煙毒條例、違
    反麻醉藥品管理條例等前科紀錄，其中因違反肅清煙毒條例案件，於八十二年五
    月二十六日經本院以八十二年度上訴字第一四二五號刑事判決量處有期徒刑二年
    二月，復因同一罪名之案件，經臺灣臺中地方法院於八十四年五月九日以八十三
    年度訴字第一四０四七號刑事判決判處有期徒刑三年六月，該二案件經合併而接
    續執行，於八十四年十二月一日經假釋交付保護管束，應至八十八年五月二十四
    日始假釋期滿，詎不思悔改，復於假釋期間內，因違反麻醉藥品管理條例案件，
    於八十六年六月二十五日經本院以八十六年度上易字第二九七號刑事判決量處有
    期徒刑五月，於八十六年九月十一日易科罰金執行完畢，復經撤銷假釋，並應執
    行該假釋殘刑三年五月二十三日，已於九十年三月十三日執行完畢，有被告全國
    前案紀錄表、本院訊問筆錄附卷可稽，詎不知悔改，即再販賣安非他命、意圖販
    賣而持有海洛因、轉讓第一級毒品海洛因、意圖販賣而持有海洛因，均足以使施
    用者導致精神障礙，性格異常，甚至造成生命危險之成癮性，而戕害國人身體健
    康，有危害社會安全之虞，惡性重大，又其販入而遭查扣之海洛因及安非他命之
    數量甚鉅，嚴重破壞社會秩序，爰併審酌被告於犯罪後，仍矢口否認上情，企圖
    卸責，顯無悔意及其他一切情狀，分別量處如主文所示之刑，並定其應執行刑。
    扣案之海洛因驗餘淨重六四八．五九公克（即自辛○○持有之藍色背包查獲部分
    ）、殘留於湯匙之海洛因，均屬毒品，應依肅清煙毒條例第十二條前段之規定併
    予宣告沒收銷燬之；另自丙○○、戊○○處查獲之海洛因驗餘淨重合計二．一五
    公布，依毒品危害防制條例第十八條第一項前段規定沒收銷燬之。扣案之安非他
    命驗餘淨重二七０三．五六公克（合計自藍色背包及己○○、丙○○處查獲），
    係屬違禁物，應依刑法第三十八條第一項第一款之規定予以宣告沒收之。至扣案
    之湯匙一支，係被告所有供分裝海洛因以供意圖販賣而持有所用之物，已據辛○○陳明在卷，應依肅清煙毒條例第十三條第一項之規定併予宣告沒收之。又扣案
    之塑膠夾鏈袋一大包，係被告所有預備供分裝海洛因、安非他命以供販售所用之
    物、藍色背包一只係被告所有供販賣安非他命所用之物，被告及綽號「阿英」之
    成年女子共同販售安非他命予丙○○所得之款項十萬元，則係彼等因犯罪所得之
    物，自屬彼等所有，此經辛○○、丙○○等人證述在卷，應依刑法第三十八條第
    一項第二款之規定併予宣告沒收之。另查扣之糖粉二包，既非屬違禁物，而本院
    復查無其他積極證據足以證明該物品係供被告上開犯行所用之物，依法不得予以
    宣告沒收，併此敘明。
六、檢察官公訴意旨另以：被告丁○○基於同上意圖營利之概括犯意，於八十六年九
    月十日晚上七、八時許，接獲葉萬益（另由檢察官偵結）撥打其使用號碼為（０
    四）0000000號代號一三五號（起訴書誤載為及六九號）之電話秘書，而
    與葉萬益約定在同市○○○路（靠近復興路）橋下交易後，由丁○○販售安非他
    命一顆予葉萬益。嗣於同年十月二十日下午四時許，經警持搜索票，至彰化縣溪
    湖鎮○○○街一０二號查獲葉萬益，並扣得該安非他命，經葉萬益之供述，始查
    出上情，因認被告丁○○就此部分，亦涉有麻醉藥品管理條例第十三條之一第二
    項第一款之非法販賣化學合成麻醉藥品罪嫌，惟按按犯罪事實應依證據認定之，
    無證據不得推定其犯罪事實。又不能證明被告犯罪者，應諭知無罪之判決，刑事
    訴訟法第一百五十四條、第三百零一條第一項定有明文。公訴意旨認被告丁○○
    涉有右揭犯行，無非以葉萬益於警訊及偵查中之指述及扣得之安非他命為其主要
    論據，惟訊據被告丁○○堅決否認涉有販賣安非他命予葉萬益之犯行，辯稱：伊
    並未販賣安非他命予葉萬益等語，經查：葉萬益於警訊係供稱：「我是於八十六
    年九月十日晚上七、八點左右，以目仔松之０四─0000000代號一三五傳
    呼取得聯絡，我們再約定於臺中市○○○路（靠近復興橋下）購得安非他命一顆
    及海洛因半兩，價格分別為新台幣三十萬元及七萬元，我於八十六年七、八月連
    同這一次，共計三次，前二次數量只購買海洛因，每次為（一件），價格為每兩
    新台幣壹拾肆萬元，均於臺中市○○○路橋下當場與目仔松交易」，「我是於八
    十六年十月二十日下午十九時許以０九０─五０四０九八行動電話與丁○○小弟
    綽號『小林』連絡後，我們本來約定於臺中市○○○路橋下進行毒品交易，但綽
    號『小林』改於臺中市○○路與文心路口，我即帶警方前往埋伏守候，警方發現
    該路口之越南東家羊肉爐店面前有一名手持大哥大之可疑男子即上前盤查發現該
    男子使用之行動電話為０九０─五０四０九八號與交易對家使用電話相符，並在
    該男子所站立之機車旁菜籃內查獲海洛因兩包（重三十八公克）。（問：你所稱
    綽號小林是否為黃識陵？最後一次與我聯絡之男子是否就是黃識陵？）不是，最
    後一次與我聯絡之男子我肯定就是黃識陵的聲音」（詳見臺灣臺中地方法院檢察
    署八十六年度偵字第二一三四一號卷第十二頁、第十三頁）、於偵查中卻供稱：
    「（問：共向丁○○買過幾次安非他命及海洛因？）安非他命一次，在八十六年
    八月間，在文心南路向他買的，而海洛因共買三次，第一次八十六年四月間、第
    二次八十六年五月間、第三次八十六年八月間買的。（問：向丁○○買海洛因，
    何人送去給你？）丁○○親自送去給我的」、「（問：你昨天是否要向黃識陵買
    海洛因？）我有打電話給他說要向他買，他說好，後就約定在文心南路越南東家
    店交易。（問：如何認識黃識陵？）我打電話給丁○○，叫他去越南東家羊肉店
    前的」等語（詳見臺灣臺中地方法院檢察署八十六年度偵字第二一三四一號卷第
    二十六頁、第二十七頁），互核警訊及偵查所供交付安非他命及海洛因之時間完
    全不符，警訊所供之交付安非他命及海洛因之時間為「八十六年九月十日晚上七
    、八點左右」，偵查中卻供稱：「安非他命一次，在八十六年八月間，在文心南
    路向他買的，而海洛因共買三次，第一次八十六年四月間、第二次八十六年五月
    間、第三次八十六年八月間買的。」，且經本院前審囑託臺灣臺北地方法院提訊
    葉萬益證稱：「是向大目仔購買海洛因及安非他命，並非向被告丁○○購買，‧
    ‧‧警員要利用我去抓目仔松，‧‧‧在偵查庭開庭對質時，才聽被告丁○○講
    他叫目仔松，警訊與偵訊供述不同，是因警察叫我咬丁○○‧‧‧警察叫我咬丁○○，我不認識黃識陵，無法肯定最後一次行動電話是與黃識陵聯絡‧‧‧警察
    拿丁○○的口卡叫我指認，我說不是他，但是警察逼我指認，都是打呼叫器購買
    安非他命及海洛因，不知000000000號行動電話及0000000代號
    六九、一三五號電話係何人所有」等語（詳見本院更一審卷第一五一至第一五八
    頁），葉萬益復於本院更二審為相同之證述，一再否認係向被告丁○○所購買（
    詳見本院更二審卷第二一二頁、第二一三頁），又經調閱0000000代號六
    九、一三五號電話使用人，僅能查得0000000號電話使用人係盧虹卉，並
    未能查得代號六九、一三五號之使用人資料（詳本院更二審審理卷第七十二頁）
    ，亦無從證明被告丁○○有使用該呼叫器，是本部分於被告丁○○堅決否認涉有
    販賣安非他命予葉萬益以及無其他積極證足供佐證之之情形下，尚無從僅憑葉萬
    益前後不一之指述，遽認被告丁○○涉有非法販賣化學合成麻醉藥品罪嫌，原審
    法院檢察署檢察官公訴意旨認被告所涉本部分犯行與前開被告經論罪科刑部份有
    連續犯之裁判上一罪關係，爰不另為無罪之諭知。另本院更一審認被告丁○○基
    於前述販賣海洛因圖利之概括犯意，於八十六年七、八月間，連續在同市○○○
    路（靠近復興路）之橋下販售海洛因予葉萬益二次，每次各十四萬元，於八十六
    年九月十日晚上七、八時許，接獲葉萬益撥打其使用號碼為（０四）00000
    00號代號一三五號之電話秘書，而與葉萬益約定在同市○○○路（靠近復興路
    ）橋下交易後，即於上開約定地點以三十萬元之代價，販售七萬元之海洛因予葉
    萬益，惟此部分犯行，並未經公訴人起訴，且如前所述，本件訊據被告丁○○亦
    堅決否認有販賣海洛因予葉萬益，自亦無從僅憑葉萬益一人前後不一之指述，即
    認被告丁○○涉有本部分販賣海洛因之犯行，併此敘明。
七、至移送併案審理部分（八十六年度偵字第二四八一四號、八十六年度偵緝字第四
    ０六號）之併辦意旨略以：（一）、被告於八十六年七月二十五日下午十一時許
    ，以二萬元之代價販賣安非他命予周方亮，其後另交付海洛因二包，委託周方亮
    送至台中縣潭子鄉予其嫂子綽號「阿英」者，嗣於八十六年七月二十六日上午十
    時許，周方亮駕駛Ｍ三－一一二０號自用小客車行經台中縣潭子鄉○○○段五０
    巷口，欲交付毒品給「阿英」時為警查獲，並扣得海洛因二包（分別毛重為十八
    ．七公克、三．九公克）、安非他命一包（毛重為三六．四公克），周方亮甫供
    出上情。（二）、被告於不詳時、地，以每兩十三萬元之代價販賣毒品海洛因，
    共計販售安非他命十二小包（每包約半兩）予吳亞信，嗣於八十六年十月三十日
    下午一時三十五分許，在台中縣大里市○○路五０巷二二號門前，為警查獲吳亞
    信，並自吳亞信之上衣口袋內扣得海洛因八小包（每半兩裝一包）及自吳亞信駕
    乘車號ＸＣ－○八七０號之車內扣得海洛因四小包（每半兩裝一包），合計毛重
    二八五．四公克，吳亞信甫供出上情。因認被告另涉犯販賣毒品及非法販賣化學
    合成麻醉藥品之罪嫌云云。惟按犯罪事實應依證據認定之，無證據不得推定其犯
    罪事實，刑事訴訟法第一百五十四條定有明文。經查：（一）、證人周方亮雖於
    警訊中陳稱上情，惟於原審調查中卻證稱安非他命係向綽號「黑松」者購買，其
    不認識被告，係綽號「黑松」之乙○○要其至潭子，被告未販售毒品予其施用等
    語；（二）、證人吳亞信雖亦於警訊中陳稱上情，然其不僅對於購買安非他命之
    時間及地點之證述均付闕如，且於原審及本院前審調查中復改稱，毒品係向綽號
    「阿雄」者，或係向綽號「芭樂雄」者購買，其不認識被告，亦未向被告購買安
    非他命等語。是證人周方亮、吳亞信於警局所言，即均有所瑕疵，而不得作為不
    利於被告之證據，而被告亦均堅決否認有此部分之犯行，此外，本院復查無其他
    確切證據足資證明被告確另涉有上開公訴人所指之犯行，此部分自屬不能證明被
    告犯罪，從而即與本件已起訴部分無連續犯之裁判上一罪關係，本院自無從併予
    審究，自應函退由檢察官另為適當之處理。
八、據上論斷，應依刑事訴訟法第三百六十九條第一項前段、第三百六十四條、第二
    百九十九條第一項前段、第三百條，肅清煙毒條例第七條第一項、第十二條前段
    、第十三條第一項，麻醉藥品管理條例第十三條之一第二項第一款，藥事法第八
    十三條第一項，毒品危害防制條例第八條第一項、第十八條第一項前段，刑法第
    十一條前段、第二條第一項、第二十八條、第五十六條、第五十一條第五款、第
    三十八條第一項第一款、第二款判決如主文。
本案經檢察官甲○○到庭執行職務。
中        華        民        國  九 十 二  年     一     月   二十二   日
                                  臺灣高等法院臺中分院刑事第四庭
                                        審判長法  官  洪  耀  宗
                                              法  官  江  德  千
                                              法  官  劉  登  俊
右正本證明與原本無異。
如不服本判決應於收受送達後十日內向本院提出上訴書狀，其未敘述上訴之理由者並
得於提起上訴後十日內向本院補提理由書（均須按他造當事人之人數附繕本）。
                                              書記官  鄧  智  惠
中        華        民        國  九 十 二  年     一     月   二十三   日
                                                                        Ｋ


司法院資訊處製作；財團法人民間司法改革基金會備份。
